臺灣士林地方法院民事判決　九十一年度重訴字第二八二號
　　原　　　告　台北國際商業銀行股份有限公司
　　法定代理人　戊○○
　　訴訟代理人　甲○○
　　被　　　告　丙○○
　　　　　　　　乙○○
　　訴訟代理人　丁○○
右當事人間塗銷所有權移轉登記等事件，本院判決如左：
    主      文
被告乙○○、丙○○間就附表所示之不動產所為之贈與行為，應予撤銷。
被告丙○○應將前項不動產於民國九十年九月二十六日經臺北市中山地政事務所以夫
妻贈與為原因所為之所有權移轉登記，予以塗銷。
訴訟費用由被告負擔。
    事      實
甲、原告方面：
  一、聲明：求為判決如主文第一項、第二項所示。
  二、陳述：
    (一)訴外人摩奇股份有限公司（以下簡稱摩奇公司）於民國八十八年十二月九日，
      向原告借款新臺幣（以下同）一百萬元、四百萬元，借款期間自八十八年十二
      月十日起至九十一年十二月十日止，且有利息及違約金之約定，本息按月平均
      攤還，如有一期未履行，債務視為全部到期，並於八十九年九月二十六日邀同
      被告乙○○為連帶保證人；詎摩奇公司自九十年十月十日起即未依約攤還本息
      ，迭經催討，迄未清償。乙○○係該借款之連帶保證人，應負連帶清償責任。
    (二)被告乙○○於債務未清償之際，竟將其名下如附表所示之不動產贈與其妻即被
      告丙○○，並於九十年九月二十六日經臺北市中山地政事務所以夫妻贈與為原
      因辦妥所有權移轉登記，顯係以無償行為而害及原告之債權，爰依民法第二百
      四十四條第一項規定，訴請被告二人撤銷贈與行為，並塗銷以贈與為原因之所
      有權移轉登記。
  三、證據：提出借據、保證書、約定書、單筆放款繳息狀況查詢單、鑑定報告書、
      土地暨建物登記謄本等影本各一件為證。
乙、被告方面：
  一、聲明：原告之訴駁回。
  二、陳述：
    (一)被告乙○○任職於訴外人摩奇公司，摩奇公司原預定於九十年九月間派遣被告
      乙○○長期駐大陸地區拓展業務，被告丙○○之娘家擔憂衍生家庭問題，且被
      告乙○○過去曾向被告丙○○之娘家告貸，為保障被告丙○○之生活，遂要求
      被告乙○○將如附表所示之不動產移轉予被告丙○○。被告乙○○完成移轉登
      記後，訴外人摩奇公司仍依約按時繳納本息，原告之債權並未因被告乙○○之
      行為而有所減損。況如附表所示之不動產曾向訴外人國泰人壽保險股份有限公
      司設定本金最高限額抵押權借款七百三十萬元，本無多少剩餘價值，足見被告
      乙○○並非圖脫免債務而為不動產移轉登記。
    (二)被告完成不動產移轉登記後，因訴外人摩奇公司增資情況不理想，影響預定還
      款進度，然訴外人摩奇公司、被告乙○○及其他連帶保證人名下財產遠超過五
      百萬元，足以清償系爭借款，被告二人間之贈與行為未損及原告之債權。原告
      應舉證證明被告移轉系爭不動產所有權後，即自陷於無資力之狀態。
  三、證據：被告乙○○之大陸簽證、被告乙○○父親黃志良戶籍謄本各一件為證。
    理      由
一、本件原告起訴主張：訴外人摩奇公司於八十八年十二月九日，向原告借款一百萬
    元、四百萬元，並於八十九年九月二六日邀同被告乙○○為連帶保證人，詎摩奇
    公司自九十年十月十日起即未依約攤還本息，被告乙○○於債務未清償之際，竟
    將其名下如附表所示之不動產贈與其妻即被告丙○○，並於九十年九月二十六日
    經臺北市中山地政事務所以夫妻贈與為原因辦妥所有權移轉登記，顯係以無償行
    為而害及原告之債權，爰依民法第二百四十四條第一項規定，訴請撤銷被告二人
    之贈與行為，並塗銷以贈與為原因之所有權移轉登記等語。被告則以：被告乙○
    ○任職於訴外人摩奇公司，原預定被派遣長期駐大陸地區拓展業務，被告丙○○
    之娘家擔憂衍生家庭問題，且被告乙○○過去曾向被告丙○○之娘家告貸，為保
    障被告丙○○之生活，遂要求被告乙○○將如附表所示之不動產移轉予被告丙○
    ○，被告乙○○完成移轉登記後，摩奇公司仍依約按時繳納本息，事後因增資情
    況不理想，影響預定還款進度，然主債務人及連帶保證人名下財產遠超過五百萬
    元，足以清償系爭借款，被告二人間之贈與行為未損及原告之債權，況系爭不動
    產曾向訴外人國泰人壽保險股份有限公司設定本金最高限額抵押權借款七百三十
    萬元，本無多少剩餘價值，原告應舉證證明被告乙○○自陷於無資力之狀態等語
    置辯。
二、原告主張訴外人摩奇公司向原告借款五百萬元，並於八十九年九月二十六日邀被
    告乙○○為連帶保證人，該公司自九十年十月十日起即未依約攤還本息，而被告
    乙○○於九十年九月二十六日將其名下所有如附表所示之不動產無償辦理贈與登
    記予被告丙○○之事實，業據提出與所述相符之借據、保證書、約定書、單筆放
    款繳息狀況查詢單、鑑定報告書、土地暨建物登記謄本影本各一件為證，並為被
    告所不爭，堪信為真實。
三、又原告主張被告之行為有害及債權乙節，為被告所否認，並以前揭情詞置辯。惟
    按，債務人所為之無償行為，有害及債權者，債權人得聲請法院撤銷之，債權人
    依第一項或第二項之規定聲請法院撤銷時，得並聲請命受益人或轉得人回復原狀
    ，民法第二百四十四條第一項、第四項前段定有明文。次按，所謂害及債權，乃
    指債務人之行為，致積極的減少財產，或消極的增加債務，因而使債權不能獲得
    清償之情形，若債權人之債權，因債務人之行為，致有履行不能或困難之情形者
    ，即應認為有損害於債權人之權利，並不以債務人因其行為致陷於無資力為限（
    最高法院八十一年度臺上字第二○七號判決、四十五年臺上字一三一六號判例意
    旨參照），蓋債務人所有之財產，除對於特定債權人設有擔保物權外，應為一切
    債務之總擔保，倘債務人將財產贈與他人，且非用以清償具有優先受償權之債務
    ，對於普通債權人，即難謂無詐害行為。是被告辯稱原告應舉證證明被告乙○○
    自陷於無資力狀態云云，容有誤會。復按，保證債務之所謂連帶，係指保證人與
    主債務人負同一債務，對於債權人各負全部給付之責任者而言，是在債務未受清
    償前，連帶債務人中之一人所為之詐害行為，債權人自得對之依民法第二百四十
    四條第一項、第二項之規定撤銷之，至於其他連帶債務人有資力與否，在所不問
    （最高法院四十五年臺上字第一四二六號判例、八十八年度臺上字第一三○二號
    判決意旨參照）。則被告辯稱其他主債務人、連帶保證人之資產合計應超過五百
    萬元云云，與原告得否行使撤銷權無涉。經查：被告乙○○於八十九年九月二十
    六日擔任訴外人摩奇公司借款債務之連帶保證人，對債權人應負全部清償責任，
    在債務未受清償前，竟於九十年九月二十六日將如附表所示之不動產無償贈與被
    告丙○○，顯已減少其一般財產，影響其清償全部債務之能力，致債權人之債權
    有履行不能或行使困難之情形，應認被告乙○○所為贈與之無償行為有害債權人
    之債權，債權人自得依民法第二百四十四條規定請求法院撤銷之，至於被告是否
    陷於無資力、其他主債務人或連帶保證人有無資力，在所不問。另被告辯稱系爭
    不動產曾向訴外人國泰人壽保險股份有限公司設定本金最高限額抵押權借款七百
    三十萬元，本無多少剩餘價值云云，惟查，系爭不動產經原告送請泛亞不動產鑑
    定股份有限公司鑑價結果，總額約一千一百十三萬二千六百四十四元，有原告所
    提之鑑定報告書影本一件為證，被告乙○○為擔任連帶保證人之前，系爭不動產
    上本無設定抵押權，嗣將該不動產無償贈與被告丙○○之前，系爭不動產上僅設
    定本金最高限額抵押權七百二十萬元，仍具有相當之擔保價值，被告乙○○竟將
    此名下具有價值之財產贈與被告丙○○，迨至被告丙○○辦妥移轉登記後，旋於
    九十年十月二十六日、九十年十一月一日，持向國泰人壽保險股份有限公司、闕
    秀鳳設定本金最高限額抵押權一百五十六萬元、一千萬元，此有土地暨建物登記
    謄本影本各一件可考，益徵被告之無償行為有害於原告債權之實現，原告此部分
    主張應堪採信。
五、從而，原告依據民法第二百四十四條第一項、第四項之規定，訴請撤銷被告間之
    贈與行為並塗銷所有權移轉登記，於法自屬有據，應予准許。
六、本件判決基礎已臻明確，兩造其餘之攻擊防禦方法及訴訟資料經本院斟酌後，核
    與判決不生影響，無一一論述之必要，均併予敘明。
七、據上論結，原告之訴為有理由，依民事訴訟法第七十八條、第八十五條第一項前
    段，判決如主文。
中　　　華　　　民　　　國　　九十一　　年　　六　　月　　　二十六　　　日
                                    臺灣士林地方法院民事第三庭
~B法　　　官　陳玉曆
右為正本係照原本作成。
如對本判決上訴須於判決送達後廿日內向本院提出上訴狀。
中　　　華　　　民　　　國　　九十一　　年　　六　　月   　 二十七　　　日
~B法院書記官　謝金宏
